臺灣臺北地方法院刑事判決
111年度訴字第645號
公  訴  人  臺灣臺北地方檢察署檢察官
被      告  蕭琇文




上列被告因違反洗錢防制法案件，經檢察官追加起訴（111年度
蒞追字第4號，原起訴案號：110年度偵字第12567號，本院以111
年度訴字第174號審理），本院判決如下：
    主  文
本件公訴不受理。
    理  由
一、追加起訴意旨略稱：被告蕭琇文與不詳年籍姓名自稱「Yoor
    i」男子及其詐欺集團成員，意圖為自己不法所有，共同基
    於詐欺取財及洗錢之犯意聯絡，於民國109年12月10日，提
    供其向中國信託商業銀行股份有限公司(下稱中國信託銀行)
    淡水分行申辦之帳號000-000000000000號帳戶(下稱本案帳
    戶)，交付與「Yoori」使用，並由其詐欺集團成員於109年1
    0月間在網路OK Cupid交友網站，於如附表所示之109年10月
    7日起至109年12月9日陸續向如附表所示之被害人王淑貞、
    黃詩慧、王詠芳、姚芳等人佯稱其是來自韓國常駐美國之骨
    科醫師姓名「Ethan W.Lin」男子，為美國紅十字會工作，
    欲與之交友結識訊息，並表示其母因風溼性心臟病休克需立
    刻開刀，醫院須支付醫療費等不詳之詐欺話術，要求如附表
    所示之被害人轉帳至其指定之蕭琇文上開本案帳戶內，使如
    附表所示被害人信以為真而陷於錯誤，分別於如附表所示時
    間，匯款如附表所示之金額至本案銀行帳戶內，再由「Yoor
    i」或其詐欺集團成員指示被告自上開帳戶轉帳提款至指定
    之帳戶，而掩飾該詐欺取財罪犯罪所得之去向。嗣另被害人
    林怡萱之告訴代理人古清華、賴爵豪律師於本院111年度訴
    字第174號案件審理中，發覺舉報而查悉上情，因認被告涉
    有刑法第339條第1項詐欺取財、違反洗錢防制法第2條第2款
    而犯同法第14條第1項之洗錢罪嫌等語。
二、按「案件有下列情形之一者，應諭知不受理之判決：……二、
    已經提起公訴或自訴之案件，在同一法院重行起訴者。」，
    前開判決，得不經言詞辯論為之。刑事訴訟法第303條第2款
    、第307條分別定有明文。而所謂已經提起公訴或自訴之案
    件，自應包括單純一罪、裁判上一罪、包括一罪等法律上一
    罪之情形。次查，被告以一幫助行為，幫助不法分子先後對
    數個被害人詐欺取財，侵害數個財產法益，係以一行為觸犯
    數罪名，為想像競合犯，應依刑法第55條規定從一重之幫助
    詐欺取財罪論處（最高法院98年度臺非字第30號判決意旨、
    臺灣高等法院暨所屬法院96年法律座談會研討結論參照）。
    同理，被告一次提供帳戶，幫助不法分子先後對數個被害人
    詐欺取財後，隱匿被害人遭詐款項去處、逃避追訴，亦屬以
    一幫助行為觸犯數個洗錢罪名。
三、查本案原起訴事實，係：「蕭琇文與不詳年籍姓名自稱『Yoo
    ri』男子及其詐欺集團成員，意圖為自己不法所有，共同基
    於詐欺取財及洗錢之犯意聯絡，於109年12月10日，提供本
    案帳戶，交付與『Yoori』使用，並由其詐欺集團成員於109年
    10月間在網路OK Cupid交友網站，向林怡萱佯稱其是來自韓
    國常駐美國之骨科醫師姓名『Ethan W.Lin』男子，為美國紅
    十字會工作欲與之交友結識訊息，並表示其母因風溼性心臟
    病休克需立刻開刀，醫院須支付醫療費美金3萬5,000元約新
    臺幣(下同)99萬元等語，要求林怡萱協助轉帳至其指定之蕭
    琇文上開本案帳戶內，使林怡萱信以為真而陷於錯誤，遂於
    109年12月10日下午4時許，到臺北市○○區○○○路0段00號元大
    銀行股份有限公司(下稱元大銀行)古亭分行以臨櫃匯款方式
    自其設於元大銀行營業部帳號000-00000000000000帳戶內匯
    款99萬元至本案銀行帳戶內，再由『Yoori』指示蕭琇文自上
    開帳戶匯款97萬7,907元至蕭琇文設於台新國際商業銀行股
    份有限公司帳號000-0000000000000000號帳戶，再由蕭琇文
    自上開台新銀行帳戶轉換成美金分兩筆轉匯至馬來西亞吉隆
    坡帳戶內，而掩飾該詐欺取財罪犯罪所得之去向。嗣因林怡
    萱察覺有異，報警而循線查悉上情。」。且訊問被告後，被
    告亦供稱只有一次提供本案帳戶與「Yoori」的行為。是以
    ，依前述說明，毋論本案不法分子利用本案帳戶隱匿多少被
    害人遭詐款項的去處並逃避追訴，若被告真有犯罪，亦屬以
    一幫助行為觸犯數個洗錢、詐欺取財罪名。故附表之部分，
    僅須在原案審理程序中由檢察官予以補充或移送併辦，再由
    本院一併審理是否均成立犯罪而具「裁判上一罪」、「兩部
    皆有罪」之審判不可分關係即可。檢察官以追加起訴方式為
    之，容屬就已經提起公訴之案件，在同一法院重行起訴。依
    前述說明，爰不經言詞辯論，逕為不受理之判決。
據上論斷，應依刑事訴訟法第303條第2款、第307條，判決如主
文。
中　　華　　民　　國　　111 　年　　8 　　月　　11　　日
                  刑事第十四庭  審判長法  官  余銘軒
                                      法  官  陳翌欣
                                      法  官  姚念慈
上正本證明與原本無異。
如不服本判決應於收受送達後20日內向本院提出上訴書狀，並應
敘述具體理由；其未敘述上訴理由者，應於上訴期間屆滿後20日
內向本院補提理由書（均須按他造當事人之人數附繕本）「切勿
逕送上級法院」。因疫情而遲誤不變期間，得向法院聲請回復原
狀。
                                      書記官  潘美靜　　
中　　華　　民　　國　　111 　年　　8 　　月　　11　　日


附表：
編號 被害人 詐騙方式 匯款時間 匯入帳戶 詐騙金額 轉出(入)日期 轉出(存入)金額 餘額 1 王淑貞 某詐欺集團成員佯稱其是來自韓國常駐美國之骨科醫師姓名「Ethan W.Lin」男子，為美國紅十字會工作欲與之交友結識訊息，並表示其母因風溼性心臟病休克需立刻開刀，醫院須支付醫療費等不詳之詐欺話術行騙，要求匯款。 109年10月7日14時6分44秒  被告設於中國信託銀行淡水分行帳號000-000000000000號帳戶 750,000元 109/10/8 109/10/12 371,336元 309,788元 385,890元 75,646元 2 黃詩慧 同上 109年10月15日11時1分21秒   同上 1,810,870元   109/10/15 109/10/15 109/10/15 109/10/15 109/10/15 109/10/15 109/10/16 109/10/16 109/10/16 109/10/16 109/10/19 109/10/19 109/10/19 109/10/19 (109/10/20) 109/10/20 (109/10/21) 109/10/21   50,000元 50,000元 100,000元 201,740元 201,740元 100,000元 92,762元 400,000元 100,000元 100,000元 100,000元 100,000元 100,000元 100,000元 (114,000元) 100,000元 (50,000元) 100,000元 1,865,686元  1,815,671元 1,765,656元 1,665,641元 1,463,901元 1,262,161元 1,162,161元 1,069,412元 668,812元 568,797元 468,782元 368,767元 268,752元 168,737元 68,722元 181,023元 81,008元 131,008元 30,993元    109年10月27日10時24分9秒 同上 600,900元 109/10/27 (109/10/27) 109/10/27 109/10/29 450,000元 (100,500元) 120,000元 110,000元 181,893元 282,393元 162,939元 52,378元    109年11月6日12時48分14秒 同上 972,570元  109/11/06  922,570元 974,033元 52,348元 3 王詠芳 同上 109年12月7日15時55分59秒 同上 141,505元  109/12/07  131,781元 145,715元 13,934元 4 姚  芳 同上 109年12月9日11時19分53秒 同上 145,000元  109/12/09 109/12/09 109/12/10  56,512元 40,000元 50,000元 154,434元 97,922元 57,922元 7,922元